【裁判字號】    95,交抗,995
【裁判日期】    951229
【裁判案由】    違反道路交通管理處罰條例
【裁判全文】
臺灣高等法院交通事件裁定             95年度交抗字第995號
抗  告  人
即受處分人  甲○○
上列抗告人，因違反道路交通管理處罰條例案件，不服臺灣桃園
地方法院，中華民國95年12月7日裁定（95年度交聲字第567號）
，提起抗告，本院裁定如下：
    主  文
抗告駁回。
    理  由
一、本件原裁定以：抗告人於95年9 月30日騎乘機車，未依規定
    戴安全帽，在桃園市○○街為警查獲，業經舉發之桃園縣政
    府警察局桃園分局以95年10月23日桃警分交字第0951045322
    號函敘甚明，並有舉發警員填製之舉發違規通知單一份附卷
    可稽，抗告人僅辯稱：警員攔查時，伊甫將機車停妥熄火，
    警員擅闖民宅看證件云云，是抗告人之違規事實，已甚明確
    。且按，道路交通管理之稽查、違規記錄，由交通勤務警察
    執行之，又警察對於已發生危害之交通工具，得予以攔停，
    並要求駕駛人出示相關證件，或查證其身分，道路交通管理
    處罰條例第7條第1項、警察職權行使法第8條第1項可資參照
    ，而抗告人確有前揭違規事實，已如前述，縱認抗告人所辯
    ：警察是在伊停車，始要求查閱證件云云屬實，亦僅屬警員
    稽查違規方式是否妥當之問題，難認警員向抗告人索閱證件
    有何違法之處。況依桃園分局查覆函表示：本件舉發員警係
    在桃園市○○街執行交通巡邏勤務時，發現異議人騎乘機車
    未戴安全帽，因考量異議人安全，故未強行攔查，待異議人
    將機車停於福元街35巷1 號前之公有道路上，始趨前請異議
    人出示證件，予以舉發等語，更足認本件警員舉發異議人違
    規方式，並無瑕疵可指。再按，為防止妨礙他人自由、避免
    緊急危難、維持社會秩序或增進公共利益，必要時非不得以
    法律限制人民之憲法基本權，憲法第23條規定甚明，而道路
    交通管理處罰條例第31條第6 項規定所以處罰騎乘機車未戴
    安全帽者，乃根據肇事結果統計及醫學分析，機車駕駛人肇
    事後，頭部受傷可能性較大且較為嚴重，為減少社會成本之
    支出，有以致之（上開條文之立法理由參照），準此，法律
    限制機車駕駛人或附載人員應戴安全帽，係為增進公共利益
    ，減少因交通事故所生之社會成本，所採取手段，合於比例
    原則，有何違憲可言？抗告人所辯，並無可採。遂認原處分
    機關，裁處抗告人罰鍰五百元，於法自無不合，而駁回本件
    異議，核無不合。
二、抗告意旨略以：原審裁定書內容都偏向警察說詞，且機車係
    停在抗告人自家庭院，而非在公有道路上，更沒有攔停，又
    沒有戴安全帽跟已發生危險之交通安全，有何關係云云。
三、按「機器腳踏車駕駛人或附載座人未依規定戴安全帽者，處
    駕駛人新臺幣五百元罰鍰」，道路交通管理處罰條例第31條
    第6 項，定有明文。本院經查，抗告人於上開時地，有上開
    違規情節，已據原審詳述在卷，並有舉發單上，抗告人簽名
    可憑（參見原審卷11頁），抗告人提起抗告，並未提出客觀
    事證，以茲證明伊未違規，或供法院調查。且依警察局函文
    內容，堪認舉發情節，應屬實情，是依上說明，自應裁罰，
    原處分機關因依上開道路交通管理處罰條例規定，裁處抗告
    人罰鍰五百元，自無不合，抗告書除陳稱主觀見解外，並無
    事證可憑，亦無其他證據可供調查，自難推翻原裁定基礎，
    核非可採，從而，本件抗告核為無理由，自應予駁回。
據上論結，依道路交通案件處理辦法第26 條，刑事訴訟法第412
條，裁定如主文。
中    華    民    國    95    年    12    月    29    日
                  交通法庭    審判長法  官  蔡  聰  明
                                    法  官  許  錦  印
                                    法  官  郭  豫  珍
以上正本證明與原本無異。
不得再抗告。
                                    書記官  陳  建  邦
中    華    民    國    95    年    12    月    29    日


司法院資訊處製作；財團法人民間司法改革基金會備份。
